臺灣臺北地方法院民事判決　九十年度簡上字第三八九號
　　上 　訴　 人　丙○○
　　被　上 訴 人　乙○○
　　兼訴訟代理人　甲○○
右當事人間債務人異議之訴事件，上訴人對於中華民國九十年四月二十六日本院台北
簡易庭九十年度北簡字第三六九二號第一審簡易判決提起上訴，本院判決如左：
    主      文
原判決廢棄。
被上訴人在第一審簡易之訴駁回。
第一、二審訴訟費用由被上訴人負擔。
    事      實
甲、上訴人方面：
一、聲明：如主文所示。
二、陳述：除與原審判決書所載者相同茲予引用外，補稱：
（一）被上訴人甲○○已清償新台幣（下同）二十七萬九千元，尚有二十五萬四千元
      債務未清償。
（二）上訴人在民國八十五年二月二十日簽訂清償協議書時並未有拋棄對被上訴人乙
      ○○享有之債權之意思。
（三）經上訴人核對後，被上訴人尚積欠上訴人利息十萬二千三百七十六元，及本金
      二十一萬七千二百三十五元並自九十年七月十七日起至清償日止按年息百分之
      五計算之利息。
（四）被上訴人除前述欠款外，尚應給付上訴人本件上訴費用一萬零五百零三元、郵
      資七百八十二元及歷次執行程序上訴人所支出之費用，以上共計二萬七千七百
      十六元。
三、證據：援用原審之立證方法，另提出法院收款收據、通知書、聲明上訴狀、債權
    憑證、郵費支出證明、地政規費收據、房地產登記費用明細表、民事執行處通知
    。
乙、被上訴人方面：
一、聲明：駁回上訴。
二、陳述：除與原審判決書所載者相同茲予引用外，補稱：
（一）被上訴人乙○○之債務，依清償協議書所載，業已全部消滅。
（二）清償協議書記載被上訴人甲○○須清償上訴人五十三萬三千元，被上訴人已清
      償二十七萬九千元，故上訴人聲請鈞院九十年度執字第二九七七號強制執行所
      述之債權金額不實。
（三）被上訴人嗣後在鈞院九十年度執字第二九七七號給付借款強制執行事件中，又
      於九十年六月二十七日清償三萬六千七百六十五元，故僅積欠上訴人二十一萬
      七千二百三十五元。
三、證據：援用原審之立證方法，另提出民事執行處案款通知、匯款單據。
丙、本院依職權調閱八十五年度執字第一六一七號給付借款強制執行事件、九十年度
    執字第二九七七號給付借款強制執行事件卷宗。
    理      由
一、被上訴人起訴主張：其等原欠上訴人借款七十萬元及自七十年七月三十日起至七
    十四年十一月二十八日止按中央銀行核定放款利率二分之一，七十四年十一月二
    十九日起至清償止按年息百分之五計算之利息，嗣於八十五年二月十日達成清償
    協議，由被上訴人甲○○清償上訴人五十三萬三千元，其餘二十萬元則由訴外人
    白季祥及易鎮復各代被上訴人甲○○清償十萬元，被上訴人甲○○並依協議條件
    ，自八十五年三月十五日起至八十九年十一月止，除八十八年十一月至八十九年
    一月各清償三千元外，其餘各期均清償五千元，合計二十七萬九千元；詎上訴人
    於九十年二月七日向法院聲請強制執行時，仍主張原來債權金額，為此依強制執
    行法第十四條第一項起訴請求判決本院九十年度執字第二九七七號給付借款強制
    執行事件，上訴人就二十五萬四千元以外，不許依本院八十五年二月二十八日北
    院仁八五民執壬一六一七字第ＯＯ五九三五號債權憑證對被上訴人強制執行等語
    。上訴人則以：其僅與被上訴人甲○○和解，並未與被上訴人乙○○達成和解，
    及被上訴人甲○○並未給付利息予伊等語，資為抗辯。
二、被上訴人主張其等原欠上訴人借款七十萬元及利息，嗣於八十五年二月十日與上
    訴人達成清償協議，由被上訴人甲○○清償上訴人五十三萬三千元，其餘二十萬
    元則由訴外人白季祥及易鎮復各代被上訴人甲○○清償十萬元，被上訴人甲○○
    並依協議條件清償二十七萬九千元，詎上訴人於九十年二月七日向法院聲請強制
    執行時，仍主張原來債權金額之事實，業據其提出清償協議書、郵政國內匯款執
    據為證，此為上訴人所不爭執，並經本院依職權調閱九十年度執字第二九七七號
    給付借款強制執行事件卷宗核閱屬實，自堪信為真實。然則：
（一）依強制執行法第十四條第一項規定：「執行名義成立後，如有消滅或妨礙債權
      人請求之事由發生，債務人得於強制執行程序終結前，向執行法院對債權人提
      起異議之訴。如以裁判為執行名義時，其為異議原因之事實發生在前訴訟言詞
      辯論終結後者，亦得主張之。」，債務人異議之訴，乃係由債務人提起訴訟，
      請求判決不許強制執行，以排除執行名義之執行力，所賦予債務人救濟之途徑
      ；又依法律規定此訴訟須於強制執行程序終結前提起之意旨，可知倘若執行程
      序業已終結者，則已無阻止強制執行之實益，自不得提起本訴；再者，起訴時
      執行程序尚未終結，判決確定前，執行程序已終結者者亦同。
（二）如前所述，強制執行法第十四條所定債務人異議之訴以排除執行名義之執行力
      為目的，故所謂強制執行程序終結，係指執行名義之強制執行程序終結而言，
      亦即，執行名義之強制執行程序，進行至執行名義所載債權全部達其目的時，
      始為終結。故執行名義所載債權，未因強制執行全部達其目的以前，對於某一
      執行標的物之強制執行程序雖已終結，債務人仍得提起異議之訴；但此項異議
      之訴有理由之判決，僅就執行名義所載債權未因強制執行達其目的之部分排除
      其執行力，不能據以撤銷強制執行程序業經終結部分之執行處分。另外，若執
      行程序已告終結，或尚未開始，因執行程序已無從排除或無執行程序可資排除
      ，均不得提起。又提起異議之訴，雖在執行程序終結前，但在該訴裁判確定前
      ，執行程序已先告終結者，其訴亦難認為有理由。
（三）經查，本院九十年度執字第二九七七號給付借款強制執行事件，係就被上訴人
      所有之股票為強制執行，並由訴外人中國國際商業銀行股份有限公司代為拍賣
      取得款項，嗣於九十年六月六日拍賣程序終結，所得價金共計三萬一千七百六
      十五元，上訴人並於同年六月二十六日受償此部分款項，本院民事執行處遂將
      債權憑證發還上訴人，以上已經本院調閱九十年度執字第二九七七號給付借款
      強制執行事件卷宗查閱綦詳，就此兩造均不爭執（詳見本院九十一年一月二十
      五日言詞辯論筆錄）。準此，前述就被上訴人所有股票所為強制執行程序業已
      終結，堪可認定。
（四）次查，本院八十五年二月二十八日北院仁八五民執壬一六一七字第ＯＯ五九三
      五號債權憑證所載上訴人債權為七十萬元及利息等，然前述強制執行程序中，
      上訴人僅受償三萬一千七百六十五元，該執行名義所載之債權未全部受償。但
      此僅能謂未受償部分之執行程序，尚未終結，不得謂前揭給付借款強制執行事
      件對被上訴人所有股票所為之執行程序，亦未終結。而執行程序若未開始，即
      無所謂終結之可言，關於未受償部分，於前開股票執行程序終結後，其執行程
      序並未開始，依上開(一)(二)之說明，被上訴人提起債務人異議之訴，雖在該股票
      執行程序終結前，但就股票部分所為執行程序既已終結，本院顯不能撤銷該業
      經終結部分之執行處分；加以，在本院言詞辯論終結時止，上訴人所憑執行名
      義其餘未受償部分，執行程序尚未開始而無執行程序可資排除，被上訴人自不
      得對上訴人提起債務人異議之訴。
三、從而，被上訴人本於強制執行法第十四條之規定，提起債務人異議之訴，請求判
    令上訴人不得依本院八十五年二月二十八日北院仁八五民執壬一六一七字第ＯＯ
    五九三五號債權憑證對其強制執行，於法即有未合，不應准許。原審為上訴人敗
    訴之判決，尚有未洽。上訴意旨指摘原判決不當，求予廢棄改判，為有理由，自
    應由本院予以廢棄改判，如主文第二項所示。
四、據上論結，本件上訴為有理由，依民事訴訟法第四百三十六條之一第三項、第四
    百五十條、第七十八條、第八十五條第一項前段，判決如主文。
中　　　華　　　民　　　國　　九十一　　年　　　二　　　月　　　八　　　日
　　　　　　　　　　　　　　　民事第三庭審判長法　　官　楊絮雲
　　　　　　　　　　　　　　　　　　　　　　　法　　官　郭姿君
　　　　　　　　　　　　　　　　　　　　　　　法　　官　賴錦華
右為正本係照原本作成
本判決不得上訴
中　　　華　　　民　　　國　　九十一　　年　　　二　　　月　　　十五　　日
　　　　　　　　　　　　　　　　　　　　　　　法院書記官　葛映嵐
